臺灣彰化地方法院民事判決　98年度訴字第904號
原　　　告　陳泰宏
原　　　告　梁進益
前列二人共同
訴訟代理人　朱清雄 律師
被　　　告　呂銘鐘
被　　　告　呂春樹
被　　　告　呂秀琴
訴訟代理人　粘舒惠
被　　　告　黃章
被　　　告　呂泳儀
被　　　告　呂振金
被　　　告　呂振吉
被　　　告　呂健銘
前列四人共同
訴訟代理人　呂振金
前列四人共同
兼訴訟代理　呂振榮
人
被　　　告　呂振榮
被　　　告　侯金木
被　　　告　梁天祥
被　　　告　呂清海
被　　　告　鄭永章
被　　　告　白金鷺
被　　　告　信源產業股份有限公司
法定代理人　陳嘉祥
前列六人共同
訴訟代理人　呂侑俊
被　　　告　洪玉淵
被　　　告　呂正傑
上列當事人間請求分割共有物事件，本院於民國100年1月13日言
詞辯論終結，判決如下：
    主  文
(一)兩造共有人（共有人姓名如複丈成果圖編號A至L所有權人欄所
  列）所共有坐落彰化縣福興鄉○○段第1641地號、地目田、面
  積4,189.87平方公尺、同段第1642地號、地目田、面積8,286.
  67平方公尺及同段1643地號、地目田、面積8,613.98平方公尺
  土地，准予合併分割，並應分割為如附圖即彰化縣鹿港地政事
  務所民國99年11月10日土地複丈成果圖所示：編號A部分面積
  698.40平方公尺分歸被告洪玉淵；編號B部分面積725.99平方
  公尺分歸被告黃章取得；編號C部分面積353.12平方公尺分歸
  被告呂健銘取得；編號D部分面積370.36平方公尺及D-1部分
  280.65平方公尺分歸被告梁天祥取得；編號E部分面積351.90
  平方公尺、編號E1部分面積158.75平方公尺及E2部分140.36平
  方公尺分歸原告梁進益取得；編號F部分面積651.01平方公尺
  分歸被告侯金木取得，編號G部分面積7863.92平方公尺、編號
  G1面積423.24平方公尺及G2面積196.60平方公尺分歸被告呂清
  海、呂銘鐘、鄭永章、白金鷺（其等所有權於訴訟繫屬後均移
  轉給許師雄）取得；編號H部分面積1716.82平方公尺分歸呂秀
  琴與粘舒惠按原應有部分比例保持共有（其中呂秀琴所有之彰
  化縣福興鄉○○段第1641、1643地號土地應有部分於訴訟繫屬
  中移轉給粘舒惠所有）；編號H1部分面積1716.82平方公尺分
  歸被告呂春樹所有；編號I部分面積1716.82平方公尺分歸被告
  呂正傑所有；編號J部分面積1430.68平方公尺分歸被告呂泳儀
  、呂振吉按原應有部分比例保持共有；編號K部分面積1001.47
  平方公尺分歸被告呂振金所有；編號L部分面積1001.46平方公
  尺分歸被告呂振榮；P部分面積292.15平方公尺分歸被告洪玉
  淵、被告黃章、被告呂建銘、被告梁天祥、原告梁進益、被告
  侯金木、被告呂秀琴、被告呂春樹、被告呂春樹、被告呂正傑
  、被告呂泳儀、被告呂振吉、被告呂振金、被告呂振榮按原應
  有部分比例保持共有。
(二)兩造共有坐落彰化縣福興鄉○○段第1644地號、地目田、面積
  3,750.41平方公尺土地，應分割如附圖即彰化縣鹿港地政事
  務所民國99年11月10日土地複丈成果圖所示：編號甲部分面積
  1562.68平方公尺分歸被告信源產業股份有限公司；編號乙部
  分面積625.07平方公尺分歸原告陳泰宏；編號丙部分面積
  312.53平方公尺分歸被告呂正傑；編號丁部分面積312.53平方
  公尺分歸被告呂秀琴（訴訟繫屬中呂秀琴將土地移轉給粘舒惠
  ），編號己部分面積625.07平方公尺分歸被告呂泳儀、呂振榮
  、呂振金按原應有部分比例保持共有。
(三)分割彰化縣福興鄉○○段第1641地號、同段第1642地號及同段
  1643地號土地之訴訟費用由兩造共有人依附表六比例負擔。
(四)分割彰化縣福興鄉○○段第1644地號土地之訴訟費用由兩造共
  有人按附表六土地共有人應有部分比例負擔。
    事實及理由
一、按言詞辯論期日，當事人一造不到場者，得依當事人之聲請
    ，由其一造辯論而為判決，民事訴訟法第385條第1項前段定
    有明文，本件被告黃章、呂振榮、洪玉淵、呂正傑受合法通
    知，均未於最後言詞辯論期日到場，核無民事訴訟法第386
    條各款所列情形，爰依上開規定，依原告之聲請由其一造辯
    論而為判決。
二、次按訴訟繫屬中為訴訟標的之法律關係，雖移轉於第三人，
    於訴訟無影響。但第三人如經兩造同意，得聲請代當事人承
    當訴訟，為民事訴訟法第254條第1項定有明文，此時法院知
    悉訴訟標的有移轉者，應即以書面將訴訟繫屬之事實通知第
    三人。本件系爭四筆土地於訴訟中均有部分共有人移轉土地
    所有權予訴外人許師雄等人有附表註記及土地登記謄本可稽
    ，本院除依法通知受移轉人外，依前開訴訟恆定原則，本院
    對所有權移轉前之當事人之判決效力，依強制行執法第4條
    之2第1項規定「執行名義為確定終局判決者，除當事人外，
    對於左列之人亦有效力：一、訴訟繫屬後為當事人之繼受人
    及為當事人或其繼受人占有請求之標的物者。」對受移轉人
    亦有效力，先以敘明。
三、緣坐落彰化縣福興鄉○○段第1641地號、第1642地號、第
    1643地號及第1644地號土地為兩造所共有，各共有人之應有
    部分如附表一至四所示。又系爭土地並無因物之使用目的不
    能分割之情形，兩造就系爭土地亦未訂有不分割協議，且有
    無法協議分割之事實，業據其等提出土地登記謄本、地籍圖
    謄本在卷為證經核相符，且為到庭之被告所不爭執，應信為
    真實；此外，原告請求就彰化縣福興鄉○○段第1641地號、
    第1642地號、第1643地號三筆土地為合併分割，按共有人相
    同之數不動產，除法令另有規定外，共有人得請求合併分割
    ，為民法第824條第5項所明定，上開三筆土地共有人均相同
    ，有土地登記謄本可稽，原告請求合併分割自無不可。
四、本件當事人之陳述：最後言詞辯論期日到場之被告均同意原
    告所提方案，有本院100年1月13日之言詞審理筆錄可稽外，
    前到庭之呂振榮表示希望分得其現使用位置外，原告所提方
    案有的分割線劃到圍牆，有的劃到建物滴水線，認以劃到圍
    牆線為妥等語。
五、按分割共有物之訴，於法院決定分割方法時，必須考慮兩造
    之意願、土地建物現況、各共有人原使用位置，分割後各共
    有人分得土地之形狀及使用價值，及共有人全體之利益公平
    衡量。經查：(1)查系爭土地現狀為彰化縣福興鄉○○段第16
    41地號由北至南分別有被告洪玉淵、黃章、呂健銘、原告梁
    進益之農舍坐落，同地段第1642地號為空地，同地段第1643
    地號上有被告呂振榮之鐵皮屋，同地段第1644地號土地有被
    告信源產業股份有限公司之鐵皮屋工廠，另有除土地繼受人
    許師雄以外兩造祖先之墳墓，系爭四筆土地西南側以員鹿路
    二段向外作為交通聯絡道路，業經本院勘驗屬實，有勘驗筆
    錄及彰化縣鹿港地政事務所99年1月22日之複丈成果圖在卷
    可稽。(2)本院斟酌兩造意願、各自占用土地位置及使用現況
    、分割後土地保持形狀規則及完整，以利將來兩造之利用，
    及避免減少土地價值等情，到庭之被告均表同意外，少數被
    告雖經合法通知未到庭，亦見其等對分配取得之面積及位置
   並無特別意見；另墳地部分尊重兩造對祖先慎終追遠之孝思，
   由享祀者後代共有。綜上，如附圖所示之分割方法，已符合
   共有人之全體利益，應予採用，爰諭知如主文第(一)(二)項所示
   。
六、訴訟費用之負擔：本件分割共有物事件，由敗訴之被告負擔
    訴訟費用，則顯失公平，爰命勝訴之原告負擔部分訴訟費用
    。又本件分割共有物事件，有彰化縣福興鄉○○段第1641地
    號至第1643地號合併分割及同地段第1644地號土地單獨分割
    之兩個共有之法律關係，宜分別諭知訴訟費用負擔如主文所
    示。
七、結論：原告之訴為有理由，並依民事訴訟法第385條第1項前
    段、第78條、第80條之1，第85條第1項但書、第2項，判決
    如主文。
中    華    民    國  100    年    1    月    31    日
                  民事第二庭    法  官  李言孫
附表一：彰化縣福興鄉○○段第1461地號土地
┌──┬─────┬───────┬──────────────┐
│編號│共有人姓名│應有部分      │備註                        │
├──┼─────┼───────┼──────────────┤
│1   │呂清海    │1/6           │移轉予許師雄                │
├──┼─────┼───────┼──────────────┤
│2   │呂春樹、呂│12/72         │呂秀琴復移轉其應有部分 1/12 │
│    │秀琴      │              │予粘舒惠                    │
├──┼─────┼───────┼──────────────┤
│3   │呂泳儀    │1/48          │                            │
├──┼─────┼───────┼──────────────┤
│4   │呂振榮    │7/144         │                            │
├──┼─────┼───────┼──────────────┤
│5   │呂振金    │7/144         │                            │
├──┼─────┼───────┼──────────────┤
│6   │呂振吉    │7/144         │                            │
├──┼─────┼───────┼──────────────┤
│7   │呂正傑    │6/72          │                            │
├──┼─────┼───────┼──────────────┤
│8   │侯金木    │57359/0000000 │                            │
├──┼─────┼───────┼──────────────┤
│9   │梁進益    │57359/0000000 │                            │
├──┼─────┼───────┼──────────────┤
│10  │梁天祥    │57359/0000000 │                            │
├──┼─────┼───────┼──────────────┤
│11  │呂銘鐘    │1/24          │移轉予許師雄                │
├──┼─────┼───────┼──────────────┤
│12  │呂健銘    │3236/37506    │                            │
├──┼─────┼───────┼──────────────┤
│13  │鄭永章    │1/24          │移轉予許師雄                │
├──┼─────┼───────┼──────────────┤
│14  │白金鷺    │35301/375060  │先移轉予陳嘉祥，復移轉予許師│
│    │          │              │雄，本筆土地許師雄應有部分共│
│    │          │              │計0000000/0000000           │
└──┴─────┴───────┴──────────────┘
附表二：彰化縣福興鄉○○段第1642地號土地
┌──┬─────┬───────┬──────────────┐
│編號│共有人姓名│應有部分      │備註                        │
├──┼─────┼───────┼──────────────┤
│1   │呂清海    │1/6           │移轉予許師雄                │
├──┼─────┼───────┼──────────────┤
│2   │呂春樹、呂│12/72         │                            │
│    │秀琴      │              │                            │
├──┼─────┼───────┼──────────────┤
│3   │呂泳儀    │1/48          │                            │
├──┼─────┼───────┼──────────────┤
│4   │呂振榮    │7/144         │                            │
├──┼─────┼───────┼──────────────┤
│5   │呂振金    │7/144         │                            │
├──┼─────┼───────┼──────────────┤
│6   │呂振吉    │7/144         │                            │
├──┼─────┼───────┼──────────────┤
│7   │呂正傑    │6/72          │                            │
├──┼─────┼───────┼──────────────┤
│8   │侯金木    │4020/150024   │                            │
├──┼─────┼───────┼──────────────┤
│9   │梁進益    │4020/150024   │                            │
├──┼─────┼───────┼──────────────┤
│10  │梁天祥    │4020/150024   │                            │
├──┼─────┼───────┼──────────────┤
│11  │洪玉淵    │3236/37506    │                            │
├──┼─────┼───────┼──────────────┤
│12  │呂銘鐘    │1/24          │移轉予許師雄                │
├──┼─────┼───────┼──────────────┤
│13  │鄭永章    │1/24          │移轉予許師雄                │
├──┼─────┼───────┼──────────────┤
│14  │白金鷺    │1/6           │先移轉予陳嘉祥，復移轉予許師│
│    │          │              │雄，本筆土地許師雄應有部分共│
│    │          │              │計5/12                      │
└──┴─────┴───────┴──────────────┘
附表三：彰化縣福興鄉○○段第1643地號土地
┌──┬─────┬───────┬──────────────┐
│編號│共有人姓名│應有部分      │備註                        │
├──┼─────┼───────┼──────────────┤
│1   │呂清海    │1/6           │移轉予許師雄                │
├──┼─────┼───────┼──────────────┤
│2   │呂春樹、呂│12/72         │呂秀琴復移轉其應有部分 1/12 │
│    │秀琴      │              │予粘舒惠                    │
├──┼─────┼───────┼──────────────┤
│3   │黃章      │3236/37506    │                            │
├──┼─────┼───────┼──────────────┤
│4   │呂泳儀    │1/48          │                            │
├──┼─────┼───────┼──────────────┤
│5   │呂振榮    │7/144         │                            │
├──┼─────┼───────┼──────────────┤
│6   │呂振金    │7/144         │                            │
├──┼─────┼───────┼──────────────┤
│7   │呂振吉    │7/144         │                            │
├──┼─────┼───────┼──────────────┤
│8   │呂正傑    │6/72          │                            │
├──┼─────┼───────┼──────────────┤
│9   │侯金木    │4020/150024   │                            │
├──┼─────┼───────┼──────────────┤
│10  │梁進益    │4020/150024   │                            │
├──┼─────┼───────┼──────────────┤
│11  │梁天祥    │4020/150024   │                            │
├──┼─────┼───────┼──────────────┤
│12  │呂銘鐘    │1/24          │移轉予許師雄                │
├──┼─────┼───────┼──────────────┤
│13  │鄭永章    │1/24          │移轉予許師雄                │
├──┼─────┼───────┼──────────────┤
│14  │白金鷺    │1/6           │先移轉予陳嘉祥，復移轉予許師│
│    │          │              │雄，本筆土地許師雄應有部分共│
│    │          │              │計5/12                      │
└──┴─────┴───────┴──────────────┘
附表四：彰化縣福興鄉○○段第1644地號土地
┌──┬─────┬───────┬──────────────┐
│編號│共有人姓名│應有部分      │備註                        │
├──┼─────┼───────┼──────────────┤
│1   │呂春樹、呂│12/72         │呂秀琴復移轉其應有部分1/12  │
│    │秀琴      │              │予粘舒惠                    │
├──┼─────┼───────┼──────────────┤
│2   │呂泳儀    │1/48          │                            │
├──┼─────┼───────┼──────────────┤
│3   │呂振榮    │7/72          │                            │
├──┼─────┼───────┼──────────────┤
│4   │呂振金    │7/144         │                            │
├──┼─────┼───────┼──────────────┤
│5   │呂正傑    │6/72          │                            │
├──┼─────┼───────┼──────────────┤
│6   │信源公司  │337554/900144 │呂銘鐘應有部分移轉予信源公司│
├──┼─────┼───────┤後，本筆土地信源公司應有部分│
│7   │呂銘鐘    │1/24          │為375060/900144             │
├──┼─────┼───────┼──────────────┤
│8   │陳泰宏    │1/6           │                            │
└──┴─────┴───────┴──────────────┘
附表五：彰化縣福興鄉○○段第1641、1642、1643地號土地合併
分割後訴訟費用負擔比例
┌──┬─────┬──────┬────────┬──────┐
│編號│共有人姓名│面積 (單位：│訴訟費用負擔比例│備註        │
│    │          │平方公尺)   │                │            │
├──┼─────┼──────┼────────┼──────┤
│1   │洪玉淵    │714.97      │3.39%           │            │
├──┼─────┼──────┼────────┼──────┤
│2   │黃章      │743.21      │3.52%           │            │
├──┼─────┼──────┼────────┼──────┤
│3   │呂健銘    │361.50      │1.71%           │            │
├──┼─────┼──────┼────────┼──────┤
│4   │梁天祥    │666.45      │3.16%           │            │
├──┼─────┼──────┼────────┼──────┤
│5   │梁進益    │666.45      │3.16%           │            │
├──┼─────┼──────┼────────┼──────┤
│6   │侯金木    │666.45      │3.16%           │            │
├──┼─────┼──────┼────────┼──────┤
│7   │呂清海、呂│8483.76     │40.25%          │現已移轉予許│
│    │銘鐘、鄭永│            │                │師雄        │
│    │章、白金鷺│            │                │            │
├──┼─────┼──────┼────────┼──────┤
│8   │呂秀琴    │1757.55     │8.33%           │部分移轉予粘│
│    │          │            │                │舒惠，但維持│
│    │          │            │                │共有        │
├──┼─────┼──────┼────────┼──────┤
│9   │呂春樹    │1757.55     │8.33%           │            │
├──┼─────┼──────┼────────┼──────┤
│10  │呂正傑    │1757.55     │8.33%           │            │
├──┼─────┼──────┼────────┼──────┤
│11  │呂泳儀、呂│1464.62     │6.94%           │            │
│    │振吉      │            │                │            │
├──┼─────┼──────┼────────┼──────┤
│12  │呂振金    │1025.23     │4.86%           │            │
├──┼─────┼──────┼────────┼──────┤
│13  │呂振榮    │1025.23     │4.86%           │            │
└──┴─────┴──────┴────────┴──────┘
附表六：彰化縣福興鄉○○段第1644地號土地訴訟費用負擔比例
┌──┬─────┬────────┬─────────────┐
│編號│共有人姓名│訴訟費用負擔比例│備註                      │
├──┼─────┼────────┼─────────────┤
│1   │呂春樹、呂│12/72           │呂秀琴復移轉其應有部分予粘│
│    │秀琴      │                │舒惠，訴訟費用由呂春樹、粘│
│    │          │                │舒惠各負擔1/12            │
├──┼─────┼────────┼─────────────┤
│2   │呂泳儀    │1/48            │                          │
├──┼─────┼────────┼─────────────┤
│3   │呂振榮    │7/72            │                          │
├──┼─────┼────────┼─────────────┤
│4   │呂振金    │7/144           │                          │
├──┼─────┼────────┼─────────────┤
│5   │呂正傑    │6/72            │                          │
├──┼─────┼────────┼─────────────┤
│6   │信源公司  │337554/900144   │呂銘鐘應有部分移轉予信源公│
├──┼─────┼────────┤司後，信源公司應負擔訴訟費│
│7   │呂銘鐘    │1/24            │用為375060/900144         │
├──┼─────┼────────┼─────────────┤
│8   │陳泰宏    │1/6             │                          │
└──┴─────┴────────┴─────────────┘
以上正本係照原本作成。
如對判決上訴，應於判決送達後20日內向本院提出上訴狀。如委
任律師提起上訴者，應一併繳納上訴審裁判費。
中    華    民    國   100    年    1     月    28    日
                                書記官  林曉汾